臺灣臺南地方法院民事裁定
111年度抗字第88號
抗  告  人  陳冠霖  

相  對  人  葉美雲  
上列抗告人因與相對人間拍賣抵押物事件，對於民國111年6月24日本院司法事務官所為裁定（111年度司拍字第63號）提起抗告，本院裁定如下：                      
    主  文
抗告駁回。
抗告程序費用新臺幣1,000元由抗告人負擔。
    理  由
一、抗告意旨略以：抗告人已提出債權不存在之訴訟（下稱另案
    訴訟），請駁回本院111年度司拍字第63號裁定（下稱原裁
    定）之執行程序等語。
二、按抵押權人，於債權已屆清償期，而未受清償者，得聲請法
    院拍賣抵押物，就其賣得價金而受清償；上開規定並為最高
    限額抵押權所準用，民法第873條、第881條之17定有明文。
    次按聲請拍賣抵押物，原屬非訟事件，法院所為准許與否之
    裁定，無確定實體法上法律關係存否之性質，於債權及抵押
    權之存否，並無既判力。故祇須其抵押權已經依法登記，且
    債權已屆清償期而未受清償，法院即應為准許拍賣之裁定。
    而對於此項法律關係有爭執之人，為保護其權利，得提起訴
    訟，以謀解決，不得僅依抗告程序聲明其爭執，並據為廢棄
    准許拍賣抵押物裁定之理由（最高法院94年度台抗字第270
    號裁判意旨參照）。基此，法院所為准駁拍賣抵押物之裁定
    ，核屬非訟事件性質，並未確定實體法之法律關係，於債權
    及抵押權之存否，亦無既判力，為裁定之法院僅就抵押權人
    提出有關抵押權之文件為形式上之審查，無從審酌屬於實體
    上法律關係之事由，抗告法院亦僅得就拍賣抵押物事件為形
    式審查，不得審酌抗告人關於實體事項之抗辯。
三、經查，本件相對人主張，陳郭秀以其所有如附表所示之不動
    產，為擔保抗告人對相對人及其他共有抵押權人現在（包括
    過去所負現在尚未清償）及將來在抵押權設定契約書所定最
    高限額內所負之債務，包括借款、票據及保證，設定新臺幣
    （下同）840萬元之最高限額抵押權（下稱系爭抵押權），
    擔保債權確定期日為民國110年8月25日（原裁定誤載為110
    年8月2日），債務清償期依照各個債務契約所定清償日期，
    相對人所有之債權額比例為14分之4，經登記在案。詎抗告
    人於110年5月26日向相對人借款200萬元，約定清償期為110
    年8月25日，抗告人屆期未依約清償，尚欠本金200萬元，相
    對人已取得其他共有抵押權人同意聲請拍賣之書面證明等情
    ，有相對人提出之抵押權設定契約書、他項權利證明書、領
    款切結書、借據、同意書、土地及建物登記謄本等件為證，
    形式上核屬相符，原裁定准許相對人拍賣抵押物之聲請，於
    法即無不合。抗告人雖以上詞抗告，惟該等內容應屬實體上
    之爭執，本應由另案訴訟判定之，本院依法不得僅因抗告人
    已對相對人提出另案訴訟為由撤銷原裁定，至抗告人請求停
    止相對人持原裁定聲請強制執行部分，應由抗告人另行聲請
    停止執行，亦非本案程序所得審究，併此敘明。從而，原裁
    定就相對人之主張及其提出之證據為形式上審查，准許拍賣
    附表所示不動產，並無違誤。抗告意旨指摘原裁定不當，求
    為廢棄，為無理由，應予駁回。　　　　
四、末按非訟事件程序費用之負擔，有相對人者，準用民事訴訟
    法有關訴訟費用之規定；訴訟費用，由敗訴之當事人負擔；
    法院為終局判決時，應依職權為訴訟費用之裁判，非訟事件
    法第21條第2項，民事訴訟法第78條及第87條第1項分別定有
    明文。經核本件非訟事件程序費用額為1,000元（即抗告費
    ），因抗告人之抗告為無理由，依上開規定確定抗告人應負
    擔之訴訟費用如主文第二項所示。
五、據上論結，本件抗告為無理由，依非訟事件法第21條第2項
    、第24條第1項、第46條，民事訴訟法第495條之1第1項、第
    449條第1項、第95條、第78條、第87條第1項，裁定如主文
    。
中　　華　　民　　國　　111 　年　　8 　　月　　4 　　日
                  民事第五庭  法　官  廖建瑋
以上正本係照原本作成。
本裁定僅得以適用法規顯有錯誤為理由提起再抗告；如提再抗告
，應於收受送達後10日內向本院提出再抗告狀，並繳納再抗告費
新臺幣1,000元，及委任律師或具有律師資格之人之委任狀；委
任有律師資格者，另應附具律師資格。
中　　華　　民　　國　　111 　年　　8 　　月　　4 　　日
                              書記官　鄭梅君　　　　　　
　　
附表：                                     編號 土地坐落    面積 （平方公尺）  權利範圍  縣市 鄉鎮市區 段 地號    001 臺南市 東區 富農 1116 2275.05  10000分之116 

附表（建物）︰                                                                   編號 建號 建物門牌 基地坐落 建築式樣 主要建築 材料及 房屋層數 建物面積   權利範圍      地下一層 合計 面積 單位  001 2604 臺南市○區○○路○段00號 地下一層之1 1116地號 十四層  鋼筋混凝土造 103.47 103.47 平方 公尺 100分之18 共有部分：富農段2599建號，面積1269.51平方公尺、權利範圍：10000分之97。 共有部分：富農段2600建號，面積1124.19平方公尺、權利範圍：10000分之36。         002 2605 臺南市○區○○路○段00號 地下一層之2 1116地號 十四層  鋼筋混凝土造 341.26 341.26 平方 公尺 100分之60 共有部分：富農段2599建號，面積1269.51平方公尺、權利範圍：10000分之339。 共有部分：富農段2600建號，面積1124.19平方公尺、權利範圍：10000分之128。 共有部分：富農段2601建號，面積1716.13平方公尺、權利範圍：10000分之152。